【裁判字號】    97,重訴,270
【裁判日期】    980331
【裁判案由】    所有權移轉登記
【裁判全文】
臺灣高雄地方法院民事判決             97年度重訴字第270號
原      告  立大農畜興業股份有限公司
法定代理人  乙○○
訴訟代理人  王仁聰律師
複代理人    李育任律師
被      告  甲○○
訴訟代理人  黃正男律師
複代理人    郭季榮律師
上列當事人間所有權移轉登記事件，本院於民國98年3月25日言
詞辯論終結，判決如下：
    主  文
被告應將坐落高雄縣路竹鄉○○段第三四八、三四九、三四九之
一地號土地所有權移轉登記予原告。
訴訟費用由被告負擔。
    事實及理由
一、原告主張：兩造於民國86年12月13日簽訂不動產買賣契約書
    ，由原告向被告甲○○購買坐落高雄縣路竹鄉○○段348 、
    349 、349 之1 等地號土地（下稱系爭土地），總價款為新
    台幣（下同）157,906,731 元（下稱系爭買賣契約）。惟因
    系爭土地地目均為「田」，依當時法令，須有自耕農身分才
    可登記為所有權人，因原告為法人，故兩造約定「目前無法
    辦理移轉登記，但應辦理地上權設定或抵押權設定不定期，
    俟可移轉時辦理登記」。原告於96年12月17日給付系爭土地
    尾款予被告後，兩造即於同日辦理系爭土地抵押權設定登記
    。嗣因相關法令已經變更，任何人均可登記為農地所有權人
    ，原告已按買賣契約給付買賣價金，被告仍未將系爭土地所
    有權移轉登記予原告。爰依買賣契約之法律關係，提起本件
    訴訟等情。並聲明：被告應將系爭土地所有權移轉登記予原
    告。
二、被告則以：原告並未依買賣契約給付買賣價金，其提出之會
    計傳票及存摺明細，並無法證明其主張已交付買賣價金之事
    實，爰依民法第264 條第1 項規定，主張同時履行抗辯，於
    原告交付買賣價金前，其請求並無理由等語為辯。並聲明：
    原告之訴駁回。
三、兩造不爭執事實與爭點：
  (一)兩造不爭執事實：
    1.原告於86年12月13日向被告購買坐落高雄縣路竹鄉○○段
      第348 、349 、349 之1 等地號土地，總價款為157,906,
      731 元，並約定：目前無法辦理移轉登記，但應辦理地上
      權設定或抵押權設定不定期，俟可移轉時辦理登記。
    2.兩造就系爭土地於96年12月17日辦理土地抵押權設定登記
      ，擔保權利金額為157,906,731元。
  (二)爭點：
    1.原告是否已交付買賣價金予被告？
    2.原告請求被告將系爭土地移轉登記予原告有無理由？
四、得心證理由：
  (一)原告是否已交付買賣價金予被告？
  1.按當事人主張有利於己之事實者，就其事實有舉證之責任，
    民事訴訟法第277 條定有明文。再按原告對於自己主張之事
    實已盡證明之責後，被告對其主張於抗辯之事實，並無確實
    證明方法或僅以空言爭執者，當然認定其抗辯事實之非真正
    ，而應為被告不利益之裁判；另各當事人就其所主張有利於
    己之事實，均應負舉證之責，故一方已有適當之證明者，相
    對人欲否認其主張，即不得不更舉反證（最高法院18年度上
    字第1679號、19年度上字第2345號判例參照）。
  2.原告主張上開事實，業據其提出不動產買賣契約書、抵押權
    設定契約書、土地登記第二類謄本、會計傳票、存摺及支票
    明細為憑（本院卷第8 、9 、12、14至19、42至55頁），並
    有亦有中國信託商業銀行98年2 月5 日中信銀字第09822271
    202026號函附傳票影本、國泰世華商業銀行98年2 月9 日98
    國世古亭字第0980000010號函附交易明細資料、華南商業銀
    行台南分行98年2 月12日華台南存字第0980080 號函附存款
    取款憑條影本、傳票影本、高雄銀行98年2 月19日高銀密合
    字第0980001177號函附取款條、傳票、合作金庫商業銀行路
    竹分行98年2 月23日合金路存字第0980 000405 號函、合作
    金庫商業銀行成功分行98年2 月18日合金成存字第09800007
    03號函附交易傳票影本、彰化商業銀行古亭分行98年2 月25
    日彰古字第0000025 號函附傳票影本、彰化商業銀行中正分
    行98年2 月24日彰中正字第0980433 號函附收入、支出傳票
    影本可證（本院卷第97、98、100 、101 、123 至128 、14
    6 至158 頁、），原告主張已依系爭買賣契約，交付買賣價
    金157,906,731 元予被告之事實，應可認定。被告辯稱原告
    並未交付買賣價金云云，自無足採。
  (二)原告請求被告將系爭土地移轉登記予原告有無理由？
  1.按稱買賣者，謂當事人約定一方移轉財產權於他方，他方支
    付價金之契約；次按物之出賣人，負交付其物於買受人，並
    使其取得該物所有權之義務，民法第345 條第1 項、第348
    條第1 項分別定有明文。又按以不能之給付為契約標的者，
    其契約為無效。但其不能情形可以除去，而當事人訂約時並
    預期於不能之情形除去後為給付者，其契約仍為有效，民法
    第246 條第1 項定有明文。
  2.系爭土地之地目為「田」，有土地登記謄本在卷可按（本院
    卷第14至19頁），系爭土地為私有農地，應可認定。依64年
    7 月24日修正之土地法第30條之規定，系爭土地之所有權移
    轉，以承受人能自耕者為限，惟該規定已於89年1 月26 日
    刪除。兩造於86年12月13日簽訂買賣契約時，系爭土地依法
    雖不得移轉予原告所有，惟兩造另約定待可移轉時辦理登記
    ，依前述規定，兩造間就系爭土地之買賣契約，仍為有效。
    被告為系爭土地之出賣人，自有交付系爭土地，並使原告取
    得系爭土地所有權之義務。原告請求被告將系爭土地所有權
    移轉登記予原告，應屬有據。
  3.被告雖另以原告並未交付買賣價金為由，主張同時履行抗辯
    。惟原告已交付買賣價金之事實，業如前述。被告此部分抗
    辯，自無理由。
五、綜上所述，原告依據買賣契約法律關係，請求被告將系爭土
    地所有權移轉登記予原告，為有理由，應予准許。
六、本件原告之訴有理由，依民事訴訟法第78條，判決如主文。
中    華    民    國    98    年    3     月    31    日
                  民事第三庭    法  官  陳宛榆
正本係照原本作成。
如不服本判決，應於送達後20日內，向本院提出上訴狀並表明上
訴理由，如於本判決宣示後送達前提起上訴者，應於判決送達後
10日內補提上訴理由書（須附繕本）。
中    華    民    國    98    年    3     月    31    日
                                書記官  曹德英


司法院資訊處製作；財團法人民間司法改革基金會備份。
